臺灣高雄地方法院民事判決　九十一年度重訴字第一二三號
　　原　　　告　財政部國有財產局臺灣南區辦事處
　　法定代理人　丁○○
　　訴訟代理人　戊○○
　　被　　　告　乙○○
　　訴訟代理人　呂富田律師
　　　　　　　　黃宏綱律師
右當事人間請求損害賠償事件，經於民國九十三年三月九日言詞辯論終結，本院判決
如下：
    主      文
原告之訴及假執行之聲請均駁回。
訴訟費用由原告負擔。
    事      實
甲、原告方面：
一、聲明：被告應給付原告新臺幣（下同）二千零五十一萬九千元；願供擔保以代釋
    明，聲請宣告假執行。
二、陳述：
  (一)坐落高雄縣林園鄉○○○段苦苓腳小段一七六九、一七七二、一七七三地號土地
    （以下簡稱「系爭三筆土地」）為原告經管之國有土地，前由聯騰企業有限公司
    （以下簡稱「聯騰公司」）承租作為採礦使用，並由被告擔任該國有礦業用地租
    賃契約書（以下簡稱「系爭租賃契約」）之保證人，於聯騰公司不履行契約時，
    由其代負履行責任，租賃期間於八十六年屆滿，而依雙方所定系爭租賃契約第五
    條約定，承租人於簽訂租約時，應向出租機關提出按承租土地市價三分之一計算
    之擔保金；第十五條約定，租約終止時，承租人應將土地回復原狀，交還出租機
    關，若不能照前項規定回復原狀時，已繳擔保金，充作土地損害賠償之用；第十
    六條約定，承租人如有積欠租金、不繳違約金、或不履行本租約時，保證人應負
    賠償之完全責任，並自願拋棄先訴抗辯權。今租約已終止，承租人仍未將土地回
    復原狀交還原告，其已違反租約約定，其應繳擔保金即應充作賠償之用，然承租
    人聯騰公司所簽發供作擔保金之如附表編號一、二所示本票卻不獲兌現，則保證
    人依契約約定即應代承租人履行，為此提起本件訴訟。
  (二)原告前與聯騰公司訂立租約之租期係至八十四年六月三十日，租期屆滿後，經聯
    騰公司依法向礦業主管機關提起採礦權展期，並經同意展期至八十六年十二月三
    十一日後，始向原告申請辦理承租手續，而因內部作業程序及受限採礦權有效期
    間，故雙方僅訂立一個月租約，且該租約屆滿後，聯騰公司依約進行回復原狀工
    作，而被告身為聯騰公司董事，亦代表該公司出席「舊礦區善後處理計畫」案現
    場會審會議，焉有不知此事之理。
  (三)至被告質疑如附表編號一、二所示本票發票日乙事，係因聯騰公司原提供擔保八
    四國礦租字第○○○○○一號租約之如附表編號三、四所示本票，於八十六年重
    新申租時，因承租土地位置及面積均與前開租約承租範圍相同，又該土地並未依
    租約回復原狀交還故仍以如附表編號三、四所示本票續供擔保之用。然租約租期
    屆滿而其復整工作尚未完成之情況下，如附表編號三、四所示本票已罹於票據時
    效，經聯騰公司請求，原告始同意其提供新擔保如附表編號一、二所示同額本票
    擔保。因土地回復原狀工作係於採礦作業中仍可進行，租期屆滿後持續辦理，至
    地方主管機關認定符合規定始完成，故所需費用不確定，雙方才於訂立租約時約
    定以承租土地市價之三分之一為擔保金，而被告既為該租約之保證人，於訂約當
    時即知契約內容，焉有此時再爭執之理，故被告應依契約約定代承租人履行，給
    付該擔保金以供土地回復原狀之用。
  (四)聯騰公司變更登記事項卡中已明確記載被告為聯騰公司董事，且被告多次代表聯
    騰公司出席「舊礦區善後處理計畫」案現場，而證人丙○○亦證稱聯騰公司相關
    業務均由被告出面接洽，故被告答辯非聯騰公司董事，實屬推諉之詞。又民法第
    七百五十五條適用之要件為「定有期限之債務」，被告所負應回復原狀之保證責
    任並無所謂期限可言，自無適用該條規定之餘地。另系爭礦業用地綠化復整所需
    經費明細乙事，原告函詢高雄縣政府，因聯騰公司仍未提出水土保持計畫送審，
    故現尚無法預估所需經費。
三、證據：提出八十六年十二月二十日國有礦業用地租賃契約書乙份、如附表編號一
    、二所示本票暨退票理由單各二張、土地登記謄本三件、被告申請辦理國有礦業
    用地租賃書、臺灣省礦務局八十七年六月十日八七礦行二字第○一五三五四號函
    暨八十七年五月二十六日聯騰公司為原領鳳泰採礦場造送「舊礦區善後處理計畫
    」案現場會審紀錄、聯騰公司檢送新擔保如附表編號一、二所示本票申請書各乙
    份、工程預算表乙紙、八十四年國礦租字第○○○○○一號租賃契約書乙件，並
    聲請訊問證人即承辦換票事宜之原告機關人員丙○○。
乙、被告方面：
一、聲明︰駁回原告之訴。
二、陳述︰
  (一)訴外人聯騰公司承租原告經管之系爭三筆土地，租期自八十六年十二月一日起至
    同年月三十一日止，僅一個月，其目的僅為向礦業主管機關申請核准採礦使用，
    惟礦業主管機關臺灣省礦務局並未核准聯騰公司在所承租之系爭三筆土地採礦，
    聯騰公司自未使用系爭三筆土地，何來回復原狀？原告請求應無依據。又原告並
    未舉證執有如附表編號一、二所示之本票確係聯騰公司供作系爭租賃契約保證金
    之用，況依系爭租賃契約第五條約定，承租人於簽訂契約時，應向出租人按承租
    土地市價三分之一計算之擔保金，承租人聯騰公司於八十六年十二月一日簽訂租
    約時，如須簽發本票供作向原告提出承租土地三分之一計算擔保金之用，應於簽
    約日即八十六年十二月一日簽發本票，較合常理，何以原告會執有聯騰公司於簽
    訂租約日一年二個月後之八十八年二月十二日簽發，同日到期之如附表編號一、
    二所示本票，且均至九十年二月一日提示而遭退票後，始請求被告應依系爭租賃
    契約代承租人履行，又原告如何計算損害賠償金額並未依系爭租賃契約第十五條
    之約定說明，被告自難同意，並否認原告執有如附表編號一、二所示本票與本件
    系爭租賃契約之擔保金有任何關係。
  (二)被告出席會審係因被告為顯翔企業有限公司（以下簡稱「顯翔公司」）負責人，
    因顯翔公司於八十二年十一月九日與聯騰公司協議，銷售聯騰公司名下駱駝山礦
    區之石灰石，先給付聯騰公司二千萬元（實際付二千零五十萬元，其中一千萬元
    為履行保證金），因聯騰公司之採礦權有效期間至八十六年十二月三十一日，且
    礦區經劃定為石灰石國家保留區範圍內，礦權期限屆滿無法展限，又無法退還顯
    翔公司之一千萬元履行保證金，經被告催討後，聯騰公司以其已向臺灣省礦務局
    提出其承受黃火在開採之礦區，被劃定為石灰石國家保留區，而經註銷礦業權之
    石灰石礦舊區復整計畫，如經核准可挖土石銷售顯翔公司以抵付無法退還顯翔公
    司之一千萬元保證金，故被告方於八十七年五月二十六日出席「舊礦區善後處理
    計畫」案會審之現場，以瞭解狀況而已。又依「舊礦區善後處理計畫」案會審紀
    錄第七項各出席單位代表意見中，臺灣省水土保持局羅技士清端先生發言︰本計
    畫似所為開採計畫，而非「舊礦區善後處理計畫」無從審查；第八項綜合會審結
    論記載：惟目前礦方所提規劃之善後處理範圍大部分均位於核定礦業用地外之未
    曾開採區域，其工期長且開挖量大，請業者依上述研商結論予以修正或刪除，足
    證聯騰公司提出「舊礦區善後處理計畫」如經核准，即可挖土石銷售顯翔公司以
    抵付無法退還顯翔公司之一千萬元保證金。被告因與另外二人共同介紹聯騰公司
    承受黃火在之採礦權，而登記為聯騰公司之股東，百分之十二股份作為報酬，並
    無出資且自始未受分紅，另名王姓股東百分之十一股份，李姓股東百分之七股份
    為乾股，並非如原告所指被告為聯騰公司董事。
  (三)聯騰公司承受黃火在於八十一年六月三十日申請展限之採礦權，所開採之礦區大
    部分均已為復舊、復整，及景觀整理，而目前尚未完成之復就部分之工作費用，
    據被告知悉僅數十萬元而已，而聯騰公司已向高雄縣政府水土保持課申報著手進
    行接洽廠商中。聯騰公司承受黃火在之採礦權先後申請經濟部核准展限並減區之
    有效期限：自六十一年八月二十八日起至八十六年十二月三十一日止，嗣因採礦
    區已劃定為石灰石國家保留區範圍，採礦權申請無法展期，而依原告提出之聯騰
    公司向原告承租礦業用地之租賃契約租期自八十六年十二月一日起至同年月三十
    一日止，僅一個月，被告雖為保證人，但保證責任自應限於聯騰公司對該租賃契
    約未履行之範圍內，自不包括聯騰公司對原告所負之其他債務；原告已自認其執
    有如附表編號一、二所示之本票係允許聯騰公司延期清償之債權，並未經被告同
    意，因此不論被告是否應對聯騰公司之租賃契約債務負保證責任，依民法第七百
    五十五條規定，被告不負保證責任，故原告執有如附表編號一、二所示之本票，
    被告無代為履行之義務。
  (四)依原告於八十九年五月十七日函知聯騰公司，原告尚請求聯騰公司租期屆滿次日
    起給付使用補償金，可見系爭三筆土地仍由聯騰公司占有使用中，依租賃契約第
    十五條約定，承租人尚未交還土地，已繳擔保金並無充作土地損害賠償之用的情
    形，故原告請求被告履行損害賠償之保證責任條件尚未成就。
三、證據︰八十二年十一月顯翔公司與聯騰公司間之協議書乙份暨支票二張、原告八
    十九年五月十七日臺財產南管字第八九○○○一二四五○號函。
丙、本院依職權函詢經濟部礦務局、高雄縣政府、行政院環境保護署、行政院農業委
    員會水土保持局聯騰公司提出復舊、復整及景觀整理計畫執行結果。
    理      由
壹、程序方面︰
一、本件原告之法定代理人原為王禮賢，因已於九十二年七月十五日退休，嗣經變更
    為丁○○，丁○○業於九十三年一月七日具狀聲明承受訴訟，核無不合，應予准
    許，合先敘明。
一、本件被告受合法通知，無正當理由，未於最後言詞辯論期日到場，核無民事訴訟
    法第三百八十六條各款所列情形，爰依原告之聲請，由其一造辯論而為判決。
貳、實體方面︰
一、原告主張：系爭三筆土地為原告經管之國有土地，前由聯騰公司承租作為採礦使
    用，並由被告擔任系爭租賃契約之保證人，於聯騰公司不履行契約時，由其代負
    履行責任，租賃期間於八十六年屆滿，而依雙方所定系爭租賃契約第五條約定，
    承租人於簽訂租約時，應向出租機關提出按承租土地市價三分之一計算之擔保金
    ；第十五條約定，租約終止時，承租人應將土地回復原狀，交還出租機關，若不
    能照前項規定回復原狀時，已繳擔保金，充作土地損害賠償之用；第十六條約定
    ，承租人如有積欠租金、不繳違約金、或不履行本租約時，保證人應負賠償之完
    全責任，並自願拋棄先訴抗辯權。今租約已終止，承租人仍未將土地回復原狀交
    還原告，其已違反租約約定，其應繳擔保金即應充作賠償之用，然承租人聯騰公
    司所簽發供作擔保金之如附表編號一、二所示本票卻不獲兌現，則保證人依契約
    約定即應代承租人履行，為此，基於兩造間保證契約之法律關係，提起本件訴訟
    等情。
二、被告則以：訴外人聯騰公司承租原告經管之系爭三筆土地，租期自八十六年十二
    月一日起至同年月三十一日止，僅一個月，其目的僅為向礦業主管機關申請核准
    採礦使用，惟礦業主管機關前臺灣省礦務局並未核准聯騰公司之展限採礦，聯騰
    公司自未使用系爭三筆土地，何來回復原狀？被告雖為保證人，但保證責任自應
    限於聯騰公司對該租賃契約未履行之範圍內，自不包括聯騰公司對原告所負之其
    他債務，原告請求應無依據。又原告並未舉證如附表編號一、二所示之本票確係
    聯騰公司供作系爭租賃契約保證金之用，況依系爭租賃契約第五條約定，承租人
    於簽訂契約時，應向出租人按承租土地市價三分之一計算之擔保金，承租人聯騰
    公司於八十六年十二月一日簽訂租約時，如須簽發本票供作向原告提出承租土地
    三分之一計算擔保金之用，應於簽約日即八十六年十二月一日簽發本票，較合常
    理，何以原告會執有聯騰公司於簽訂租約日一年二個月後之八十八年二月十二日
    簽發，同日到期之如附表編號一、二所示本票，且均至九十年二月一日提示而遭
    退票後，始請求被告應依系爭租賃契約代承租人履行，又原告如何計算損害賠償
    金額並未依系爭租賃契約第十五條之約定說明，被告自難同意，並否認原告執有
    如附表編號一、二所示本票與本件系爭租賃契約之擔保金有任何關係。再者，原
    告已自認其執有如附表編號一、二所示之本票係允許聯騰公司延期清償之債權，
    並未經被告同意，因此不論被告是否應對聯騰公司之租賃契約債務負保證責任，
    依民法第七百五十五條規定，被告不負保證責任，故原告執有如附表編號一、二
    所示之本票，被告無代為履行之義務。依原告於八十九年五月十七日函知聯騰公
    司，原告尚請求聯騰公司租期屆滿次日起給付使用補償金，可見系爭三筆土地仍
    由聯騰公司占有使用中，依租賃契約第十五條約定，承租人尚未交還土地，已繳
    擔保金並無充作土地損害賠償之用的情形，故原告請求被告履行損害賠償之保證
    責任條件尚未成就等語，資為抗辯。
三、兩造所不爭執之事實：
  (一)原告與訴外人聯騰公司於八十六年十二月二十日，就系爭三筆土地簽訂系爭租賃
    契約，租期自八十六年十二月一日起至八十六年十二月三十一日止，每月租金為
    一十四萬八千九百九十元，而被告為系爭租賃契約之保證人，並於簽約時自願拋
    棄先訴抗辯權等情，業據兩造自認或不爭執在卷，亦有系爭租賃契約乙份在卷可
    稽，堪認為信實。
  (二)又原告於八十三年一月間，曾與聯騰公司就坐落高雄市○○區○○段二九九地號
    （面積約零點五六二○公頃）、高雄縣林園香王公廟段苦苓腳小段一七六九地號
    （面積約零點五五八六公頃）土地，面積共約一點一二○六公頃，簽訂八十四年
    國礦租字第○○○○○一號國有礦業用地租賃契約書，租期自八十二年八月二十
    一日起至八十四年六月三十日止，年租金為一百一十二萬零六百元，並以被告為
    保證人，被告於簽約時自願拋棄先訴抗辯權等情，亦據兩造不爭執在卷，復有該
    國有礦業用地租賃契約書乙份附卷足憑。
  (三)坐落高雄縣林園鄉竹坑暨高雄市小港區中林地方，面積八十九公頃二十四公畝八
    十八平方公尺之石灰石礦，業據經濟部依礦業法第九條第一項規定以八十六年十
    二月十一日經礦字第八六○三七七五一號函指定為石灰石國家保留區，聯騰公
    司原領臺濟採字第五三一一號礦業權（礦業字第二四四五號石灰石礦區）之礦權
    期限至八十六年十二月三十一日屆滿而當然消滅等情，有經濟部礦務局九十一年
    四月二十五日礦局行二字第○九一○○○六四六○○號函、經濟部八十六年十二
    月十一日經字第八六○三七七五一號函在卷可攷。
四、本件原告訴請被告依系爭租賃契約履行保證責任，即對於聯騰公司已繳如附表編
    號一、二所示之本票未獲兌現，請求被告給付票面金額共計二千零五十一萬九千
    元，是否有理由，首應審查兩造間之爭執部分，而兩造所爭執部分，厥為：(一)聯
    騰公司依系爭租賃契約，是否有回復原狀之義務？(二)聯騰公司是否已依系爭租賃
    契約，交還系爭三筆土地與原告？(三)原告允許聯騰公司於八十八年二月十二日換
    票，是否影響被告就系爭租賃契約中應負之保證責任？茲析述如次：
  (一)依系爭租賃契約第十五條之約定，「租約終止時，承租人應將土地回復原狀，交
    還出租機關，除法令另有規定外，不得向出租機關要求任何補償。其擔保金及已
    繳付未到期之租金，由出租機關無息退還。承租人交還土地，不能照前項規定回
    復原狀時，已繳擔保金，充作土地損害賠償之用，多退少補」，而系爭租賃契約
    之租期至八十六年十二月三十一日屆滿，且經礦業主管機關認定礦業權期限至八
    十六年十二月三十一日屆至消滅等情，悉如前述，足見系爭租賃契約業於八十六
    年十二月三十一日終止，承租人聯騰公司自應依約將土地回復原狀，交還出租機
    關即原告，而聯騰公司已繳付之擔保金及未到期之租金均由原告無息退還，倘聯
    騰公司交還土地時，不能將土地回復原狀時，已繳擔保金，充作土地損害賠償之
    用，多退少補。
  (二)準此，聯騰公司依約即負有將系爭三筆土地回復原狀之義務，而所謂回復原狀，
    應係指將系爭三筆土地回復簽約即八十六年十二月二十日時之狀態，始符系爭租
    賃契約之旨。查本件礦業權早於六十年一月十三日，即由訴外人鳳山水泥工廠股
    份有限公司，向前臺灣省礦務局申請採礦，礦種為石灰石，礦區所在地名為臺灣
    省高雄縣小港鄉二橋村、臺灣省高雄縣林園鄉林家村駱駝山地方，面積為四公頃
    八十五公畝二十公厘，經奉經濟部以（六一）礦二四四七八號令核准，填印臺濟
    採字第三三六一號採礦執照，採礦期間自六十一年八月二十八日起至八十一年八
    月二十七日止；嗣經鳳山水泥工廠股份有限公司申請採礦權減區開採，訴外人黃
    火在復向本院拍得鳳山水泥工廠股份有限公司原領礦業權，並向前臺灣省礦務局
    申請移轉登記，經奉經濟部以七十四年十一月三十日（七四）礦字第五二三八四
    號函核准，將原領執照註銷，另換發臺濟採字第四八九五號執照；又據黃火在申
    請增區開採、展限開採嗣經奉經濟部以八十二年七月五日（八二）礦字第○八六
    ○三號函核准，採礦權自六十一年八月二十八日起至八十四年六月三十日止；復
    於八十五年間，礦業權移轉變更登記與聯騰公司承受，由聯騰公司申請展限並減
    區開採，經奉經濟部以八十五年六月二十五日（八五）礦字第八五○一七八九三
    號函核准，減區後礦區面積為四公頃九公畝七十九平方公尺，採礦權至八十六年
    十二月三十一日止；又據聯騰公司於八十六年間申請增減區開採，經奉經濟部以
    八十六年六月十四日（八六）礦字第八六○一七一三九號函核准，增減區後面積
    為三公頃四十三公畝六十五平方公尺，採礦權至八十六年十二月三十一日止等情
    ，有經濟部礦務局以九十一年四月十七日礦局行三字第○九一○○○五九九一○
    號函檢附相關礦業權設權及變更等臺帳登記事項表乙份在卷可稽，顯見系爭租賃
    契約於簽約之際，系爭三筆土地即已有鳳山水泥工廠股份有限公司、黃火在及聯
    騰公司先後採集石灰石礦之現象，縱認聯騰公司依約應負有將系爭三筆土地回復
    原狀之義務，然其究竟應將系爭三筆土地回復至系爭租賃契約簽訂時之何種狀態
    ，觀諸系爭租賃契約相關約款，概屬不明，且原告迄未舉證以實其說。矧自前臺
    灣省礦務局於八十七年五月二十六日所主持之聯騰公司為原領鳳泰採礦場造送「
    舊礦區善後處理計畫」案現場會審紀錄以觀，前臺灣省礦務局認為基於礦業權消
    滅後，原礦業權者仍應善盡社會責任，做好舊礦區之復整及景觀維護等工作乙節
    ，益徵聯騰公司將舊礦區善後水土保持、植生綠化等復整及景觀維護，並非系爭
    租賃契約所賦予之契約責任甚明。是以，縱認聯騰公司未將系爭三筆土地之水土
    保持、植生綠化等復整及景觀維護完妥，亦非認聯騰公司未依系爭租賃契約第十
    五條約定將系爭三筆土地回復原狀，至為明灼。
  (三)至聯騰公司究否已依系爭租賃契約，交還系爭三筆土地與原告乙節，被告除執以
    前揭原告向聯騰公司追收自系爭租賃契約租期屆滿翌日即八十七年一月一日起之
    使用土地補償金等事，尚提出原告八十九年五月十七日臺財產南管字第八九○○
    ○一二四五○號函乙件附卷足憑，且為原告自承：「是因為承租人一直無法將承
    租土地回復原狀，所以我們才會要求聯騰公司給付土地使用補償金」等語（見九
    十二年十二月十六日言詞辯論筆錄頁二）明確，顯認聯騰公司尚未將系爭三筆土
    地交還原告等情，洵堪認定。依系爭租賃契約第十五條第二項約定，倘聯騰公司
    交還土地時，不能將土地回復原狀時，已繳擔保金，充作土地損害賠償之用，多
    退少補，已如前述，而聯騰公司尚未交還系爭三筆土地，系爭三筆土地亦未完全
    回復原狀，且原告亦未提出足資肯認聯騰公司已不能依約將系爭三筆土地回復原
    狀之相當證據，聯騰公司縱已繳付擔保金者，亦無依約將其已繳擔保金充作土地
    損害賠償之理。
  (四)原告允許聯騰公司於八十八年二月十二日以如附表編號一、二所示之本票更換為
    如附表編號三、四所示之本票，有原告提出如附表編號一、二、三、四所示之本
    票各乙紙附卷足佐，然如附表編號三、四所示之本票發票日分別為八十三年一月
    十五日、八十四年五月八日，顯於系爭租賃契約簽訂前即已簽發，而應非聯騰公
    司於系爭租賃契約簽訂時所提出；且更換本票係因審計部於八十七年間，審核國
    有財產局關於財產管理時，發現原提供之擔保金本票已經到期，故要求原告另找
    承租人提供新擔保，故原告就發文給聯騰公司，請其另行提供新擔保品，而被告
    拿來之如附表編號一、二所示本票即為新提出之擔保品，而原告也退還原來擔保
    品如附表編號三、四所示之本票等情，業據原告承辦換票事宜之人員丙○○到庭
    結證綦詳（見九十一年七月十日言詞辯論筆錄，頁二○八），並有被告於八十八
    年二月十二日為復原告臺財產南管字第八七○三六六五八號函而為之申請書乙件
    為證，益徵如附表編號一、二所示之本票並非聯騰公司依系爭租賃契約所繳付之
    保證金。
  (五)再者，依原告提出其與聯騰公司於八十三年一月間所簽訂八十四年國礦租字第○
    ○○○○一號租賃契約書，第一條約定租賃礦業用地為坐落高雄市○○區○○段
    二九九地號、高雄縣林園鄉○○○段苦苓腳小段一七六九地號等二筆土地，面積
    各為零點五六二零公頃、零點五五八六公頃，合計約為一點一二○六公頃，每年
    租金為一百一十二萬零六百元，租期自八十二年八月二十一日起至八十四年六月
    三十日止；而依系爭租賃契約第一條約定，系爭租賃契約之租賃礦業用地為坐落
    高雄縣林園鄉○○○段苦苓腳小段一七六九、一七七二、一七七三地號等三筆土
    地，面積各為一點一五五七公頃、零點一七公頃、零點一六四二公頃，每月租金
    為一十四萬八千九百九十元，租期自八十六年十二月一日起至同年月三十一日止
    ，足認原告與聯騰公司簽訂系爭租賃契約顯與八十四年國礦租字第○○○○○一
    號租賃契約書非屬租賃標的物同一之換約事宜至明。據此推論，依系爭租賃契約
    第三條前段約定，租金依出租機關「國有財產估價委員會」於訂約時評估之市價
    年息百分之四計算，是系爭三筆土地之市價為四千四百六十九萬七千元（計算式
    ：每月租金148990×12÷4﹪﹦00000000）；而依八十四年國礦租字第○○○○
    ○一號租賃契約書第三條前段之約定，租金依出租機關「國有財產估價委員會」
    於訂約時評估之市價年息百分之四計算，故該租賃契約書標的物之市價為二千八
    百零一萬五千元（計算式：每年租金0000000÷4﹪﹦00000000）；依系爭租賃契
    約及八十四年國礦租字第○○○○○一號租賃契約書第五條第一項之約定，承租
    人於簽訂本租約時，應向出租機關提出按承租土地市價三分之一計算之擔保金，
    經審核比對，無論如附表編號三、四所示之本票或如附表編號一、二所示之本票
    均非八十四年國礦租字第○○○○○一號租賃契約書或系爭租賃契約之標的物市
    價之三分之一，委難認如附表編號三、四所示之本票或如附表編號一、二所示之
    本票乃聯騰公司為系爭租賃契約簽約時所繳付之擔保金。
  (六)此外，原告亦未提出系爭如附表編號三、四所示之本票或如附表編號一、二所示
    之本票確係聯騰公司為系爭租賃契約簽約時之其他相當證據，尚難僅憑原告主張
    及所提出之證據資料，遽為被告應對系爭如附表編號一、二所示本票提示不獲兌
    現而應負保證責任之有利於原告事實之認定。故縱認原告嗣後允許聯騰公司於八
    十八年二月十二日換票，雖對於被告就系爭租賃契約中所應負之保證責任不生影
    響，惟原告亦不得因如附表編號一、二所示本票未獲兌現，而請求被告負保證之
    責。
五、綜上所述，原告既未證明聯騰公司未將系爭三筆土地之水土保持、植生綠化等復
    整及景觀維護完妥，乃其未依系爭租賃契約第十五條約定將系爭三筆土地回復原
    狀之事實，亦未證明聯騰公司已不能依系爭租賃契約將系爭三筆土地回復原狀，
    復未證明如附表編號三、四所示之本票或如附表編號一、二所示之本票乃聯騰公
    司為系爭租賃契約簽約時所繳付之擔保金，被告雖為系爭租賃契約之保證人，原
    告亦不得因如附表編號一、二所示之本票未獲兌現，而請求被告負保證之責。從
    而，原告依兩造間保證契約之法律關係，請求被告給付如附表編號一、二所示本
    票金額二千零五十一萬九千元，於法尚有未合，應予駁回。
六、原告之訴既經駁回，其假執行之聲請已失所附麗，應併予駁回之。
七、本件判決之基礎已臻明確，本院亦曾依職權通知證人即聯騰公司代表人甲○○○
    到庭多次未果，且兩造其餘之攻擊防禦方法及舉證，核與判決之結果無影響，即
    無再行調查訊問或一一審究之必要，附此敘明。
據上論結，本件原告之訴為無理由，依民事訴訟法第三百八十五條第一項前段、第七
十八條，判決如主文。
中　　　華　　　民　　　國　　九十三　　年　　　三　　　月　　二十五　　日
~B民事第二庭法  官　劉定安
右為正本係照原本作成。
如不服本判決，應於送達後二十日內，向本院提出上訴狀並表明上訴理由，如於本送
達前提起上訴者，應於判決送達後十日內補提上訴理由書（須附繕本）。
中　　　華　　　民　　　國　　九十三　　年　　　三　　　月　　二十五　　日
~B      法院書記官　王壹理
┌───────────────────────────────────────────────────────────────────────┐
│附表：　　　　　　  　　　　　　　　　　　　　　　　　　　　　　　　　　　　　　　　　　　　　　　　　　　　　　　                            │
├─┬────────┬─────────┬─────────┬───────┬───────────┬───────────┬────────┤
│編│發　　票　　人  │擔　當　付　款　人│  帳          號  │　金　　　額　│　發　　　票　　　日　│　到　　　期　　　日　│本　票　號　碼　│
│號│　　　　　　　  │　　　　　　　　　│              　　│　（新臺幣）　│　　　　　　　　　　　│　　　　　　　　　　　│　　　　　　　　│
├─┼────────┼─────────┼─────────┼───────┼───────────┼───────────┼────────┤
│１│聯騰企業有限公司│中國國際商業銀行三│000000000│一千一百二十萬│八十八年二月十二日    │八十八年二月十二日    │ＳＴ一○六二七○│
│  │                │多分行            │號                │六千元        │                      │                      │一              │
├─┼────────┼─────────┼─────────┼───────┼───────────┼───────────┼────────┤
│２│聯騰企業有限公司│中國國際商業銀行三│000000000│九百三十一萬三│八十八年二月十二日    │八十八年二月十二日    │ＳＴ一○六二七○│
│  │                │多分行            │號                │千元          │                      │                      │二              │
├─┼────────┼─────────┼─────────┼───────┼───────────┼───────────┼────────┤
│３│聯騰企業有限公司│中國國際商業銀行高│二五○九號        │一千一百二十萬│八十三年一月十五日    │無　　　　　　　　　　│ＳＴ○○○○○二│
│  │                │加行三多辦事處    │                  │六千元        │                      │                      │九              │
├─┼────────┼─────────┼─────────┼───────┼───────────┼───────────┼────────┤
│４│聯騰企業有限公司│中國國際商業銀行高│二五○九號        │九百三十一萬三│八十四年五月八日      │無　　　　　　　　　　│ＳＴ○○○○○三│
│　│                │加行三多辦事處    │                  │千元          │                      │　　　　　　　　　　　│○              │
└─┴────────┴─────────┴─────────┴───────┴───────────┴───────────┴────────┘
